# 附带条件的销售收入确认

提问人：daisy_potato 时间：2011-11-11 16:34:45
请教下，如销售一房产，附带条件是两年内要办理产证，否则退回房产；如此前提条件下，如我有把握在两年内办出产权证，是否可依据销售退回规定中，可合理估计不会退回的情况下确认收入？还是非得等到两年后才能确认收入？另外，如我已确认收入，第二年无法实现这个条件，做销售退回，是否根据会计差错，用“以前年度损益调整科目”调整未分配利润呢。 非常感谢！

回答人：chenyiwei
回复 胖狐狸 的帖子
本案例中的这种情况应当不属于或有资产。在 2 年内办出产权证无重大的法律障碍和不确定性的情况下，这应当只是一个程序问题，不构成一项重大的实质性义务，可以认为最主要的实质性义务已经履行完毕，且企业已经把所有权上最主要的风险和报酬（价值变动风险、实体灭失风险）转移给了购买方。

回答人：chenyiwei
回复 胖狐狸 的帖子
我的理解是：或有事项准则对或有负债和或有资产会计处理规定的不对称性引起了这个问题。实际上目前房款已经收到，企业所面临的是万一 2 年内无法办出产证可能发生的损失，实际上是或有负债的问题，只有在预计导致经济利益流出（即，无法在规定期限内办出产证导致退房）的可能性超过 50 ％时才需要确认。
还有，本案例不适用或有资产的规定，因为在已经确定不存在重大法律障碍的前提下，能否办出产权在很大程度上是属于本会计主体控制范围内的事项，而或有事项的特点是其未来结果通常不受本企业主观意愿和行动的控制，所以本案例中的应收款项不是或有资产。

提问人：胖狐狸 时间：2011-11-12 17:44:59
回复 chenyiwei 的帖子
明白了，假设办证是企业可以自己控制的，那么就可以类比售后质量保证的处理，确认收入并考虑是否存在预计负债，对吧？

回答人：chenyiwei
可以这样理解。

提问人：胖狐狸 时间：2011-11-13 09:58:09
回复 chenyiwei 的帖子
我又想了一下，觉得还是有点疑问。对质保的处理应该还是有点不同，对于质保退货的承诺，产品是否有质量问题大多数情况下在出售的时候已经是一个事实，只是没办法准确计量，所以可以利用会计估计在出售时确认负债。但是这个案例却确确实实是要根据将来事项来决定。
从这个角度出发，我认为，如果企业能够决定是否在将来完成手续以决定将来房产实际所有权和权利义务的归属（ 2 年内完成就归买方，不完成就全部退回卖方），则是否可以认为其实卖方对于出售的房产还拥有实质性的后续控制，从而不应该即时确认收入？我担心的是，在这个案例中，企业可以控制将来是否去完成手续从而决定是否可以完成交易，如果允许其在一开始确认收入，那么等于是给了它任意调节收入和利润的手段，因为它完全可以一开始靠签订这样的合同来确认收入和利润，然后再下个期间冲回。

回答人：chenyiwei
在此情况下，如果卖方有办理产权的合同义务，办理产权也没有法律障碍，并且卖方有能力、有意愿在规定期限内办出的，则不影响其在交付房屋时确认收入。因为这已经不是一项重大的实质性义务。

提问人：daisy_potato 时间：2011-11-13 23:04:29
回复 胖狐狸 的帖子
看了上述的讨论，非常感谢版主的回答，和会计准则的解释一样，附有条件的销售收入确认，可按照会计主体对于这一条件的实现的判断来确认。另外，如确实没有实现，做销售退回时，是否是根据会计差错来进行调整呢？

回答人：chenyiwei
这涉及到如何区分会计差错和会计估计变更的问题。本版面上对这个问题有一些讨论，你可以搜索一下。